【裁判字號】    98,易,65
【裁判日期】    980505
【裁判案由】    傷害等
【裁判全文】
臺灣屏東地方法院刑事判決                98年度易字第65號
公  訴  人  臺灣屏東地方法院檢察署檢察官
被      告  戊○○
            丁○○
            丙○○
上列被告等因傷害等案件，經檢察官提起公訴（97年度偵字第40
84號），本院判決如下︰
    主  文
戊○○傷害人之身體，累犯，處拘役伍拾日，如易科罰金，以新
臺幣壹仟元折算壹日。
戊○○、丁○○、丙○○被訴剝奪他人行動自由部分均無罪。
    事  實
一、戊○○前曾於民國96年間因妨害風化案件，經本院以96年度
    簡字第540 號判決判處有期徒刑3 月，經減刑後於97年2 月
    5 日易科罰金執行完畢。詎戊○○猶不知警惕，竟基於傷害
    之犯意，於97年4 月14日凌晨3 時30分許，在屏東縣內埔鄉
    ○○村○○路段，因偶見積欠其新台幣60萬元之甲○○○，
    戊○○即下車向甲○○○催討債務，雙方因此發生爭吵，戊○○憤而出手拉扯甲○○○，致甲○○○受有左側肩部挫傷
    併腫痛皮下瘀血、左側手臂擦傷、右小腿挫傷併腫痛皮下瘀
    血及左小腿挫傷併腫痛皮下瘀血等傷害。
二、案經甲○○○訴由屏東縣政府警察局內埔分局報請臺灣屏東
    地方法院檢察署檢察官偵查起訴。
    理  由
壹、證據能力部分：
一、按證人林仕、黎氏演、黃奇霖於司法警察、檢察事務官調
    查時之陳述及卷附之國仁醫院診斷證明書，其性質對被告戊○○、丁○○、丙○○而言均屬傳聞證據，且查無符合刑事
    訴訟法第159 條之1 至之4 之情形，惟渠等所為之上開陳述
    及診斷證明書，業經本院於審判程序時予以提示並告以要旨
    ，且各經檢察官、被告戊○○、丁○○、丙○○表示意見，
    當事人已知上述筆錄及診斷證明書乃傳聞證據，均未於言詞
    辯論終結前對該筆錄內容異議，本院審酌該陳述及診斷證明
    書作成之情況，未見有何不適當之情形，故渠等所為之上開
    陳述及診斷證明書，依刑事訴訟法第159 條之5 第2 項之規
    定，得為證據。
二、再被告以外之人在審判外之陳述，雖不得以之直接作為認定
    犯罪事實存否之證據，但非不得作為彈劾證據，用來爭執被
    告、證人或鑑定人陳述之證明力（最高法院94年度台上字第
    6732號判決意旨參照），是證人甲○○○於司法警察、檢察
    事務官調查時之陳述，其性質對被告戊○○、丁○○、丙○○而言均屬傳聞證據，且查無符合刑事訴訟法第159 條之1
    至之4 之情形，又被告戊○○於準備程序中陳明不同意上開
    陳述作為認定犯罪之證據而無證據能力，然仍得以此用來爭
    執證人甲○○○於本院審理時陳述之證明力，合先敘明。
貳、有罪部分：
一、上揭傷害犯行，業據被告戊○○於司法警察、檢察事務官調
    查時及本院審理時坦承不諱，核與證人即告訴人甲○○○於
    本院審理時；證人林仕、黎氏演於警詢時證述之情相符，
    並有國仁醫院診斷證明書在卷足憑（見警卷第32頁），堪認
    被告戊○○就此部分之自白與事實相符，事證明確，被告戊○○所為之傷害犯行洵堪認定。
二、核被告戊○○所為，係犯刑法第277 條第1 項傷害罪。被告
    戊○○前曾於96年間因妨害風化案件，經本院以96年度簡字
    第540 號判決判處有期徒刑3 月，經減刑後於97年2 月5 日
    易科罰金執行完畢等情，有臺灣高等法院被告前案紀錄表1
    份在卷可稽，其於受徒刑之執行完畢，5 年以內故意再犯本
    件有期徒刑以上之罪，為累犯，應依刑法第47條第1 項之規
    定加重其刑。爰審酌被告戊○○僅因細故即對他人暴力相向
    ，迄今尚未賠償對方之損害，及被告犯罪之目的、手段，犯
    罪後坦承犯行之態度等一切情狀，量處如主文所示之刑，並
    諭知易科罰金之折算標準，以資懲儆。
、無罪部分：
一、公訴意旨另略以：被告戊○○毆傷甲○○○後，旋又夥同被
    告丁○○、丙○○，共同基於剝奪他人行動自由之犯意，聯
    手將甲○○○強押入由丁○○所駕駛之車牌號碼8S-0633 號
    自小客車後座，並將甲○○○載往位於高雄縣鳳山市○○路
    223 號之金銀島汽車旅館，而於同日凌晨5 時38分許入住該
    汽車旅館之112 號房，以剝奪甲○○○之身體行動自由，因
    認被告戊○○、丁○○、丙○○涉犯刑法第302 條第1 項之
    剝奪他人行動自由罪嫌云云。
二、按犯罪事實應依證據認定之，無證據不得認定犯罪事實；又
    不能證明被告犯罪者，應諭知無罪之判決，刑事訴訟法第15
    4 條第2 項、第301 條第1 項分別定有明文。次按事實之認
    定，應憑證據，如未能發現相當證據，或證據不足以證明，
    自不能以推測或擬制之方法，以為裁判之基礎；又認定犯罪
    事實所憑之證據，雖不以直接證據為限，間接證據亦包括在
    內，然而無論直接或間接證據，其為訴訟上之證明，須於通
    常一般之人不致有所懷疑，而得確信其為真實之程度者，始
    得據為有罪之認定；再認定不利於被告之事實，須依積極證
    據，苟積極證據不足為不利於被告事實之認定時，即應為有
    利於被告之認定，更不必有何有利之證據，最高法院著有40
    年台上字第86號判例、76年台上字第4986號判例及30年上字
    第816 號判例，可資參照。
三、訊據被告戊○○、丁○○、丙○○固均坦承於97年4 月14日
    凌晨5 時38分與甲○○○同往上開汽車旅館之事實，惟均堅
    決否認有為上開公訴意旨所指之剝奪他人行動自由犯行，被
    告戊○○辯稱：伊沒有強拉甲○○○上車，甲○○○係自願
    上車與其至汽車旅館商討債務問題等語；被告丁○○辯稱：
    伊沒有強拉甲○○○上車，是戊○○說要去汽車旅館，伊到
    汽車旅館後就離開，直到晚上才買晚餐給戊○○、甲○○○
    吃等語；被告丙○○辯稱：甲○○○上車時伊在車上睡覺，
    伊到汽車旅館後就離開，並沒有再回到汽車旅館等語。
四、公訴意旨認被告戊○○、丁○○、丙○○涉犯上開犯行，係
    以告訴人甲○○○之指述，為其依據。經查：
  (一)按證人甲○○○於本院審理時結證稱：被告戊○○、丁○○
    、丙○○強拉她上車載至汽車旅館云云，惟此為被告戊○○
    、丁○○、丙○○所否認，且證人甲○○○於警詢時初證稱
    ：林仕曾拉伊上車、出手毆打伊，並在汽車旅館房間控制
    伊行動云云（見警卷第7 頁），其後始改稱：林仕沒有到
    汽車旅館等語（見偵卷第6 、30頁），林仕乃經檢察官為
    不起訴處分，有不起訴處分書可憑，則證人甲○○○所述是
    否真與事實相符即有可疑。又證人林仕於警詢時證稱：未
    發現與戊○○同行之2 名男子（即被告丁○○、丙○○）毆
    打甲○○○及強押甲○○○上車之情事，該2 名男子均在車
    上未下車等語（見警卷第27頁），核與證人黎氏演於警詢時
    證稱：沒有目睹與戊○○同行之2 名男子（即被告丁○○、
    丙○○）自戊○○乘坐之車輛下車及毆打甲○○○、強押甲○○○上車之情事，當時未見到該2 名男子在場等語（見警
    卷第31頁）相符，是被告丁○○、丙○○所辯即非無據，難
    認被告丁○○、丙○○確曾出手強拉甲○○○上車，而被告
    戊○○與甲○○○均為女性，渠等身材、體力相差無幾，若
    甲○○○堅不上車，被告戊○○應無獨力迫使甲○○○上車
    之能力，自難認甲○○○係受迫而上車。
  (二)次按證人甲○○○於本院審理時結證稱：戊○○、丁○○、
    丙○○駕車搭載其至上開汽車旅館，丁○○、丙○○到汽車
    旅館後都有離開，丙○○離開之後就沒有再回來，戊○○有
    打電話請丁○○帶晚餐給渠等吃等語，核與被告戊○○、丁○○、丙○○之上開自白相符，並經證人即金銀島汽車旅館
    主任黃奇霖於警詢時證述明確，復有該汽車旅館之旅客資料
    卡、結帳單等在卷足憑（見偵卷第11、12頁），堪認證人甲○○○就此部分之證述與事實相符，足認被告戊○○、丁○○、丙○○與甲○○○抵達上開汽車旅館後，被告丁○○、
    丙○○即行離去，僅被告戊○○與甲○○○2 人在該汽車旅
    館內，是若被告戊○○、丁○○、丙○○真要剝奪甲○○○
    行動自由，焉有身材、體力具優勢之被告丁○○、丙○○離
    去，而由被告戊○○看守甲○○○之理？又依卷附之上開旅
    客資料卡所示，被告丁○○並未隱匿其身份證字號、車號等
    足資識別身份之資料，且依上開結帳單所示，被告戊○○、
    丁○○、丙○○與甲○○○係於97年4 月14日凌晨5 時38分
    抵達上開汽車旅館，直至97年4 月15日凌晨0 時4 分始退房
    ，而甲○○○所使用之0000000000號行動電話自97年4 月14
    日17時21分10秒起至同日23時59分41秒止，曾有33通之發話
    記錄，並與0000000000號行動電話於該日17時43分1 秒起有
    長達337 秒之通話等情，有通聯調閱查詢單附卷可稽（見偵
    卷第13、14頁），足認甲○○○入住汽車旅館期間仍可自由
    與外界聯絡，況證人即0000000000號行動電話之使用人乙○○○於本院審理時結證稱：平常很少和甲○○○以電話聯絡
    ，伊和她不熟，甲○○○在去年（97年）4 月14日下午5 點
    43分有打電話給伊，講了337 秒，是她要跟伊買電話卡，渠
    等有聊天，當天她確實有和伊聯絡過，她打電話給伊，都是
    為了買電話卡，伊和她沒有其他事情可以講，甲○○○沒有
    說她被綁架、被人家打或是被關在汽車旅館等事情，甲○○○講話和平常一樣，並沒有顯示出她很害怕的情形等語（見
    本院卷第76、77頁），參以入住汽車旅館需經過櫃臺並繳付
    費用後始得進入房間，乃公眾週知之事實，衡情甲○○○於
    遭被告戊○○、丁○○、丙○○強押至汽車旅館，為求脫身
    ，應會在櫃臺處向櫃臺人員大聲呼救，甚至以行動電話向外
    界求援，然甲○○○均未有自救之行為，顯與常情有所不符
    。則甲○○○所稱遭被告戊○○、丁○○、丙○○強押至汽
    車旅館而被剝奪行動自由云云，是否真與事實相符即有可疑
    ，尚難採為對被告戊○○、丁○○、丙○○不利認定之依據
    。
  (三)綜上所述，證人林仕、黎氏演均證稱未見被告戊○○、丁○○、丙○○有強押甲○○○上車之情事，被告丁○○、丙○○抵達上開汽車旅館後即行離去，甲○○○在汽車旅館內
    仍可自由與外界聯絡，是甲○○○所稱遭被告戊○○、丁○○、丙○○強押至汽車旅館而被剝奪行動自由云云，不足採
    信，復查又無其他積極、確切之證據足以證明被告戊○○、
    丁○○、丙○○涉有公訴意旨所指之剝奪他人行動自由犯行
    ，要屬不能證明渠等犯罪，揆諸前揭說明，自應為無罪之諭
    知。
據上論斷，應依刑事訴訟法第299 條第1 項前段、第301 條第1
項，刑法第277 條第1 項、第47條第1 項、第41條第1 項前段，
刑法施行法第1 條之1 ，判決如主文。
本案經檢察官廖華君到庭執行職務。
中    華    民    國    98    年    5     月    5     日
                  刑事第五庭    法  官  林家聖
以上正本證明與原本無異。
如不服本判決應於收受判決後10日內向本院提出上訴書狀，並應
敘述具體理由；其未敘述上訴理由者，應於上訴期間屆滿後20日
內向本院補提理由書（均須按他造當事人之人數附繕本）「切勿
逕送上級法院」。
中    華    民    國    98    年    5     月    5     日
                                書記官  陳蓉柔
附錄本判決論罪科刑法條全文：
刑法第277 條第1 項
傷害人之身體或健康者，處三年以下有期徒刑、拘役或一千元以
下罰金。


司法院資訊處製作；財團法人民間司法改革基金會備份。
